【裁判字號】    98,審訴,4806
【裁判日期】    990526
【裁判案由】    損害賠償
【裁判全文】
臺灣臺北地方法院民事判決            98年度審訴字第4806號
原      告  丙○○
訴訟代理人  林明正律師
複  代理人  林育生律師
            乙○○
被      告  戊○○
            甲○○
            丁○○
上列當事人間請求損害賠償事件，本院於民國99年5 月12日言詞
辯論終結，判決如下：
    主      文
被告戊○○應給付原告新臺幣拾萬元，及自民國九十九年四月二
十三日起至清償日止，按年息百分之五計算之利息。
被告甲○○應給付原告新臺幣參萬元，及自民國九十九年一月八
日起至清償日止，按年息百分之五計算之利息。
原告其餘之訴駁回。
訴訟費用新臺幣肆仟陸佰參拾元由被告戊○○負擔百分之二十三
（即新臺幣壹仟零陸拾伍元）、由被告甲○○負擔百分之七（即
新臺幣參佰貳拾肆元），餘由原告負擔。
本判決第一、二項得假執行。
原告其餘假執行之聲請駁回。
    事實及理由
一按訴狀送達後，原告不得將原訴變更或追加他訴，但請求之基
  礎事實同一者，不在此限，民事訴訟法第255條第1項第2 款定
  有明文。原告起訴時僅列戊○○為被告，嗣於訴訟繫屬中，追
  加甲○○、丁○○為被告，核其追加之新訴與舊訴乃本於同一
  基礎事實，與前開規定無違，應予准許。
二被告戊○○、甲○○經合法通知，均未於言詞辯論期日到場，
  核無民事訴訟法第386 條所列各款情形，爰依原告之聲請，由
  其一造辯論而為判決。
三原告起訴主張：
  (一)被告戊○○於民國97年4 月間，在臺北市萬華附近以新臺幣
    （下同）3,000 元之代價，將其所有中國信託商業銀行帳號
    000000000000號帳戶之存摺、提款卡及密碼，提供予真實姓
    名、年籍均不詳，綽號「小楊」之人使用。嗣該綽號「小楊
    」之人及其他詐騙集團成員向伊誆稱伊中獎，須先繳納中獎
    所得稅，致伊陷於錯誤，於97年4月9日匯款10萬元至被告戊○○之上開帳戶而受有損害。
  (二)另被告甲○○將其前於94年12月8 日，以其女黃靜倪法定代
    理人之身分，代理黃靜倪開立之臺灣郵政股份有限公司橋頭
    郵局帳號0000000-0000000 號帳戶之存摺、提款卡及密碼，
    提供予詐騙集團成員使用。嗣該詐騙集團成員佯稱伊中獎，
    須先繳納中獎手續費，使伊陷於錯誤，而於97年1 月15日匯
    款3萬元至黃靜倪之上開帳戶而受有損害。
  (三)又訴外人陳淑茹於96年12月18日將其所有臺灣中小企業銀行
    蘆洲分行帳號00000000000 號帳戶之存摺、提款卡借予其姐
    即被告丁○○使用。被告丁○○復於97年5月5日，在其位於
    臺北市市○○道○段117號住處，將上開帳戶之存摺、提款卡
    提供予其男友即同案被告己○○，供真實姓名、年籍均不詳
    ，綽號「東東」之詐騙集團成員使用。嗣該詐騙集團成員於
    同日以電話向伊詐稱伊已中獎，須先行繳納綜合所得稅，致
    伊因而陷於錯誤，於臺北市○○路○段161號之中小企銀松南
    分行存入現金30萬元至陳淑茹之上開帳戶而受有損害。
  (四)被告3 人明知將金融帳戶提供他人使用，可能招致詐騙集團
    利用作為詐騙工具，仍基於幫助詐欺之故意，提供帳戶之存
    摺、提款卡及密碼予詐騙集團成員使用，並致伊陷於錯誤匯
    款至上開帳戶而受有損害，爰依民法第184條第1項後段規定
    ，請求渠等賠償伊所受損害。
  (五)聲明為：
    1.被告戊○○應給付原告10萬元，及自起訴狀繕本送達翌日
      起至清償日止，按年息5%計算之利息。
    2.被告甲○○應給付原告3 萬元，及自起訴狀繕本送達翌日
      起至清償日止，按年息5%計算之利息。
    3.被告丁○○應給付原告30萬元，及自起訴狀繕本送達翌日
      起至清償日止，按年息5%計算之利息。
    4.願供擔保請准宣告假執行。
四被告丁○○則抗辯：伊因積欠銀行信用卡卡債，不敢使用銀行
  帳戶，遂向伊妹借帳戶使用。伊每月薪水係領現金，領後即先
  存入該帳戶。嗣同案被告己○○表示有人要匯錢給他，伊乃將
  該帳戶之提款卡交予己○○，存摺則係由伊妹保管。伊亦係受
  己○○所騙，伊不知道該帳戶會遭詐騙集團使用，伊無義務賠
  償原告所受損害等語。
五得心證之理由：
  (一)按故意以背於善良風俗之方法，加損害於他人者，負損害賠
    償責任；數人共同不法侵害他人之權利者，連帶負損害賠償
    責任；不能知其中孰為加害人者，亦同。造意人及幫助人，
    視為共同行為人；當事人主張有利於己之事實者，就其事實
    有舉證之責任，民法第184條第1項後段、第185 條、民事訴
    訟法第277 條分別定有明文。是倘行為人否認有侵權行為，
    即應由請求人就此利己之事實舉證證明，若請求人先不能舉
    證證明自己主張之事實為真實，則行為人就其抗辯事實，即
    令不能舉證，或所舉證據尚有疵累，亦應駁回請求人之請求
    （最高法院17年上字第917號判例參照）。經查：
    1.原告主張：被告戊○○將中國信託商業銀行帳號00000000
      0000號帳戶之存摺、提款卡及密碼出售予詐騙集團之成員
      使用，又該詐騙集團之成員向其佯稱中獎須繳納所得稅費
      用，使其陷於錯誤而匯款10萬元至前開帳戶等情，有該帳
      戶之交易明細資料及匯款單足憑（見台北地檢署98年度偵
      字第14768號卷第50-52頁、第81頁），且被告戊○○於警
      詢時亦坦承出售帳戶之情事（見前述偵卷第13-14 頁調查
      筆錄），業經本院依職權調閱前開偵卷查明。再者，被告
      戊○○因出售前開帳戶予詐騙集團使用，業經臺灣板橋地
      方法院以97年度簡字第7319號判決認定其為該詐騙集團詐
      欺取財犯行之幫助犯，並判處其有期徒刑3 月確定等情，
      有該判決書在卷可稽（見本院卷第79頁），堪信被告戊○○確係共同以詐欺之背於善良風俗之方法，加損害於原告
      ，原告自得依前開規定，就其所受損害訴請被告戊○○賠
      償。
    2.原告另主張：被告甲○○將以其女黃靜倪名義開立之臺灣
      郵政股份有限公司橋頭郵局帳號0000000-0000000 號帳戶
      之存摺、提款卡及密碼，提供予詐騙集團成員使用，該詐
      騙集團之成員向其佯稱中獎須繳納手續費，使其陷於錯誤
      而匯款3 萬元至前開帳戶等情，有該帳戶之交易明細資料
      可佐（見前述偵卷第63-66 頁），業經本院依職權調閱前
      開偵卷查明。再者，被告甲○○因出售前開帳戶予詐騙集
      團使用，業經臺灣高雄地方法院以98年度易字第1077號判
      決認定其為該詐騙集團詐欺取財犯行之幫助犯，並判處其
      有期徒刑2 月確定等情，有該判決書在卷可稽（見本院卷
      第85-87 頁），堪信被告甲○○確係共同以詐欺之背於善
      良風俗之方法，加損害於原告，原告自得依前開規定，就
      其所受損害訴請被告甲○○賠償。
    3.原告復主張：被告丁○○將其妹陳淑茹所有臺灣中小企業
      銀行蘆洲分行帳號00000000000 號帳戶之存摺、提款卡交
      予其男友己○○，並由己○○提供予詐騙集團成員使用，
      嗣該詐騙集團成員向其佯稱中獎須繳納所得稅，致其陷於
      錯誤而存入現金30萬元至前開帳戶等情，雖有存款憑條可
      按（見前開偵卷第81頁），足證原告確實曾將現金30萬元
      存入前開帳戶，然原告並未提出其他事證證明被告丁○○
      確實知悉己○○復將前開帳戶之存摺、提款卡交予詐騙集
      團使用，要難遽認被告丁○○對原告遭詐騙集團詐欺而交
      付款項一事，與該詐騙集團之成員有意思聯絡，或有幫助
      該詐騙集團成員遂行詐欺行為之意，即難認定被告丁○○
      為前開詐欺行為之共同侵權行為人。又原告前就其此番遭
      詐欺一事，對被告丁○○提出刑事告訴，檢察官亦認定被
      告丁○○對原告遭詐欺一事，並無幫助詐欺取財之犯行，
      而對其為不起訴處分確定，有該不起訴處分書可參（見本
      院卷第93-95 頁），更難認為被告丁○○確實有原告所指
      之侵權行為。準此，原告就其遭詐欺所受損害，訴請被告
      丁○○賠償，即非有據。
  (二)綜上所述，原告因被告戊○○、甲○○之侵權行為，各受有
    10萬元、3萬元之損害，則其依據民法第184條第1 項後段、
    第185條規定，請求被告戊○○、甲○○各給付10萬元、3萬
    元，及均加計自起訴狀繕本送達翌日（即99年4 月23日、99
    年1 月8日）起至清償日止，按年息百分之5計算之法定遲延
    利息，為有理由，應予准許。另原告未能證明被告丁○○有
    其所指侵權行為，則其依前引規定請求被告丁○○給付其30
    萬元並加計法定遲延利息，則無理由，應予駁回。
  (三)本件命被告戊○○、甲○○給付之金額未逾50萬元，依民事
    訴訟法第389條第1項第5 款規定，應依職權宣告假執行。至
    原告敗訴部分，其假執行之聲請已失所附麗，應併予駁回。
六訴訟費用負擔之依據：民事訴訟法第78條。
中    華    民    國    99    年    5     月    26    日
                  民事第六庭    法  官  陳婷玉
以上正本係照原本作成
如對本判決上訴，須於判決送達後20日內向本院提出上訴狀
中    華    民    國    99    年    5     月    26    日
                                書記官  吳鸝稻

司法院資訊處製作；財團法人民間司法改革基金會備份。
